臺灣高等法院民事判決
110年度上易字第635號
上  訴  人  謝憲愷  
被  上訴人  遊戲橘子數位科技股份有限公司

法定代理人  劉柏園  
訴訟代理人  李彥群律師
            黃柏諺律師
上列當事人間請求侵權行為損害賠償事件，上訴人對於中華民國
110年4月16日臺灣新北地方法院109年度訴字第770號第一審判決
提起上訴，本院於111年3月22日言詞辯論終結，判決如下：
    主      文
上訴駁回。
第二審訴訟費用由上訴人負擔。
    事實及理由
一、上訴人主張：伊於民國107年1月1日就被上訴人代理南韓NCs
    oft遊戲廠商（下稱南韓原廠）所開發製作，於106年12月11
    日在臺灣上線之天堂M網路連線遊戲（下稱系爭遊戲）開設
    角色帳號（下稱系爭帳號），迄108年2月間為止，共計支付
    新臺幣（下同）92萬9,499元（下稱系爭款項）購買系爭遊
    戲之儲值藍鑽，用於系爭遊戲內之抽卡、購買活動寶箱，依
    系爭遊戲服務之定型化契約（下稱系爭契約）第9條第4款約
    定，被上訴人應公布機會商品之中獎機率及數量，詎被上訴
    人於107年4月4日公布之「商城－機率性商品設定說明」（下
    稱系爭說明），僅公布低階英雄等級之紅卡資訊，故意不揭
    露「合成」、「製作」紫變卡之中獎機率及數量（下合稱紫
    變卡機率），廣告虛偽不實、引人錯誤，違反公平交易法第
    21條、消費者保護法第22條第1、2項規定，造成伊受有系爭
    款項之財產權損害，爰依民法第184條第2項規定，請求被上
    訴人給付系爭款項及自起訴狀繕本送達翌日起至清償日止，
    按週年利率5%計算之利息等語（上訴人捨棄之其餘請求權，
    不再贅述）。
二、被上訴人則以：伊依經濟部公告網路連線遊戲服務定型化契
    約應記載及不得記載事項（下稱系爭應記載事項）第6點第4
    款規定及系爭契約第9條第4款約定，並無公布機會商品「機
    率」之義務，現行法令亦無相關要求，且上訴人主張之紫變
    卡原則上僅能以「合成」或「製作」卡片之方式取得，無法
    直接經由消耗藍鑽換取或抽卡取得，非屬付費購買，並無前
    述規（約）定之適用。至伊配合南韓原廠指示及變更，在臺
    灣先後於109年5月6日推出卡片合成點數系統（俗稱保底機
    制）、110年9月間公布紫變卡機率，係上訴人以系爭帳號參
    與系爭遊戲期間之後，與本件請求無關，伊並無違反公平交
    易法第21條、消費者保護法第22條第1、2項規定，況上訴人
    支付系爭款項仍有取得相對應之對價服務，未受有任何損害
    ，亦與系爭說明未揭露紫變卡機率無任何因果關係等語，資
    為抗辯。
三、原審判決上訴人全部敗訴，上訴人不服提起上訴，聲明：㈠
    原判決廢棄；㈡被上訴人應給付上訴人系爭款項，及自起訴
    狀繕本送達翌日起至清償日止，按年息5%計算之利息。被上
    訴人答辯聲明：上訴駁回。　　
四、查系爭遊戲為南韓原廠開發製作，由被上訴人擔任臺灣代理
    商於106年12月11日在臺灣上線提供服務，上訴人於107年1
    月1日起開設系爭帳號，與被上訴人訂立系爭契約，自107年
    1月1日至108年2月止，支付系爭款項購買系爭遊戲之儲值藍
    鑽，用於系爭遊戲內之抽卡、購買活動寶箱。而紫變卡原則
    上僅能以「合成」或「製作」卡片之方式取得，無法直接經
    由消耗藍鑽換取或抽卡取得，而系爭說明並未公布紫變卡之
    機率等情，有系爭契約（見原審卷一第29至31頁）、上訴人
    之消費帳單（見原審卷一第33至84頁）、系爭說明更新版本
    （見原審卷一第93至119頁、第279至282頁）、系爭遊戲內
    容之畫面（見本院卷一第239至258頁）附卷可證，且為兩造
    所不爭執（見本院卷一第403頁）。
五、本院之判斷：
　　上訴人主張被上訴人之系爭說明未揭露紫變卡之機率，違反
    公平交易法第21條、消費者保護法第22條第1、2項之保護他
    人法律，應依民法第184條第2項規定賠償其支付系爭款項之
    損害，為被上訴人所拒絕，並以前詞置辯。兩造均同意簡化
    本件爭點項目（見本院卷一第404頁）：㈠被上訴人未公布揭
    露紫變卡機率，有無違反公平交易法第21條、消費者保護法
    第22條第1、2項規定？㈡上訴人主張依民法第184條第2項規
    定，請求被上訴人賠償系爭款項本息，有無理由？茲分述如
    下：
  ㈠被上訴人之系爭說明未揭露紫變卡機率，並無違約或違反公
    平交易法第21條、消費者保護法第22條第1、2項規定：
　⒈按事業不得在商品或廣告上，或以其他使公眾得知之方法，
    對於與商品相關而足以影響交易決定之事項，為虛偽不實或
    引人錯誤之表示或表徵。前項所定與商品相關而足以影響交
    易決定之事項，包括商品之價格、數量、品質、內容、製造
    方法、製造日期、有效期限、使用方法、用途、原產地、製
    造者、製造地、加工者、加工地，及其他具有招徠效果之相
    關事項。上開規定於事業之服務準用之。公平交易法第21條
    第1、2、4項分別有明文規定。該法所稱「虛偽不實」，係
    指表示或表徵與事實不符，其差異難為一般或相關大眾所接
    受，而有引起錯誤之認知或決定之虞者。所稱「引人錯誤」
    ，係指表示或表徵不論是否與事實相符，而有引起一般或相
    關大眾錯誤之認知或決定之虞者。表示或表徵應以相關交易
    相對人普通注意力之認知，判斷有無虛偽不實或引人錯誤之
    情事。亦有公平交易委員會對於公平交易法第21條案件之處
    理原則第5、6點及第7點第1項可資參照。次按，企業經營者
    應確保廣告內容之真實，其對消費者所負之義務不得低於廣
    告之內容。企業經營者之商品或服務廣告內容，於契約成立
    後，應確實履行，亦為消費者保護法第22條第1、2項所明定
    。
　⒉系爭契約第9條第4款約定：「乙方（指被上訴人）應於官網
    首頁、遊戲登入頁面或購買頁面及遊戲套件包裝上載明以下
    事項：四、有提供付費購買之機會中獎商品或活動，其活動
    內容、獎項、中獎及稀有商品數量等資訊，並應記載『此為
    機會中獎商品，消費者購買或參與活動不代表即可獲得特定
    商品』等提示」（見原審卷一第30頁），核與107年10月8日
    修正公布、108年1月8日生效之系爭應記載事項第6點第4款
    規定：「企業經營者應於官網首頁、遊戲登入頁面或購買頁
    面及遊戲套件包裝上載明以下事項：（四）有提供付費購買
    之機會中獎商品或活動，其活動內容、獎項及中獎等資訊，
    並應記載『此為機會中獎商品，消費者購買或參與活動不代
    表即可獲得特定商品』等提示」（見原審卷一第212頁）之內
    容相符，故依系爭應記載事項及系爭契約之規（約）定所應
    公布者，係限於「付費購買」之機會中獎商品或活動之相關
    資訊。至被上訴人雖抗辯上述約定公布資訊不包括「機率」
    云云，惟上述約定限於「付費購買」始有其適用，係因「付
    費購買」與「機會中獎商品或活動」之間具有相當之對價關
    係，機會中獎商品或活動之內容、獎項及中獎等資訊，解釋
    上自應包括其「機率」在內，俾使消費者正確評估其付費之
    消費行為與獲得機會中獎商品或活動間經濟利益之平衡關係
    ，始符契約之目的，被上訴人此部分辯解，尚無可採，合先
    敘明。
　⒊系爭說明公布系爭遊戲抽卡及活動寶箱之物品品項及機率，
    固未包含紫變卡，然系爭遊戲中之紫變卡，原則上僅能以「
    合成」或「製作」卡片之方式取得，無法直接經由消耗藍鑽
    換取或抽卡取得，為兩造所不爭，而依系爭應記載事項及系
    爭契約之規（約）定應公布者，僅限於「付費購買」之部分
    ，已詳如前述說明，是被上訴人並無揭露非屬「付費購買」
    之紫變卡機率之契約義務，則系爭說明未公布紫變卡之機率
    ，難認有違反前述約定之事實。　　
　⒋上訴人雖主張其信賴抽卡也能抽到紫變卡以上之高級卡牌，
    系爭說明故意未揭露正確完整資訊，廣告虛偽不實、引人錯
    誤，違反公平交易法第21條、消費者保護法第22條第1、2項
    規定云云，然查：
　⑴公平交易法規定之「虛偽不實」，係指表示或表徵與事實不
    符，其差異難為一般或相關大眾所接受，而有引起錯誤之認
    知或決定之虞者；「引人錯誤」，係指表示或表徵不論是否
    與事實相符，而有引起一般或相關大眾錯誤之認知或決定之
    虞者，詳見前述說明，系爭說明未揭露紫變卡之機率，乃單
    純消極之不作為，系爭應記載事項及系爭契約既未約定被上
    訴人負有揭露非屬「付費購買」之紫變卡片機率之作為義務
    ，亦查無任何現行法規要求被上訴人應揭露所有機會商品或
    活動之機率，難認被上訴人有依法或依約應揭露紫變卡機率
    而未揭露之情形，核與前述商品或廣告之表示或表徵與事實
    不符或引起錯誤認知之「虛偽不實」或「引人錯誤」之情事
    ，尚有不同，上訴人亦未提出被上訴人因「虛偽不實」或「
    引人錯誤」而遭我國主管機關裁罰或處分之證據，則上訴人
    主張被上訴人廣告虛偽不實、引人錯誤云云，即無可採。
　⑵上訴人提出之附件5即所謂玩家直接抽取紫變卡之截圖（見本
    院卷一第409、410頁），充其量僅為玩家個人之分享，其真
    實性尚有疑義，且該截圖所示日期為2020年（109年）12月1
    7日，係在上訴人自107年1月1日至108年2月間參與系爭遊戲
    期間之後，而上訴人始終不能舉證證明其係因見聞有其他玩
    家抽到紫變卡，而信賴抽卡也能抽到紫變卡以上之高級卡牌
    ，始參與系爭遊戲支付系爭款項之事實，則上訴人此部分主
    張，亦無可採。　　　
　⑶上訴人以上證4、上證12為據，主張系爭遊戲之南韓原廠早於
    2017年（106年）即已公布紫變卡機率，被上訴人為臺灣代
    理商，系爭說明強調與韓版一致，自應配合公布紫變卡機率
    云云，惟為被上訴人所否認，並陳稱南韓原廠係於110年9月
    間始公布紫變卡機率等語（見本院卷二第27、162頁）。查
    上訴人提出之上證12僅為網路玩家分享之攻略（見本院卷二
    第45至47頁、第105至107頁），並非南韓原廠官方網站或其
    他正式資訊，其真實性顯有疑義，無法逕予採信。而上訴人
    提出上證4所謂南韓原廠官方網站之截圖（見本院卷一第469
    至487頁；本院卷二第99至103頁），其日期為2021年（110
    年）12月1日，顯非2017年（106年）間，核屬被上訴人陳稱
    前述日期後之資料，且該日期為上訴人自107年1月1日至108
    年2月間參與系爭遊戲期間之後，尚難據此認定上訴人前揭
    主張屬實。 　
  ⑷被上訴人於109 年5月6日推出卡片合成點數系統（俗稱保底
　　機制）乙節，固為兩造所不爭，此係南韓原廠於109年3月23
    日提供企劃書內容予被上訴人後，被上訴人根據該企劃書內
    容在臺灣推出之服務，業經被上訴人陳明在案（見本院卷一
    第421頁），且兩造均不爭執本件起訴前南韓尚未針對手遊
    之線上遊戲有保底機制之立法管制（見本院卷一第421、431
    頁），則被上訴人僅為臺灣之代理商，且在系爭應記載事項
    、系爭契約及我國法令均未就此議題（所謂轉蛋法）有所明
    文規範之前提下，其先前在臺灣未推出保底機制，於上訴人
    自107年1月1日至108年2月間參與系爭遊戲期間之後，始配
    合南韓原廠推出前述保底機制，自與上訴人本件請求無涉，
    亦難據此認定被上訴人有何違反誠信原則。
　⑸至上訴人提出之國內外網路新聞及討論資料（見原審卷一第2
    27至248頁、第291至324頁；本院卷一第173至193頁、第211
    至237頁、第499至513頁、第525至527頁；本院卷二第135至
    145頁、第147至149頁、第151至153頁），僅能證明系爭遊
    戲之抽卡機率爭議已引起眾多玩家不滿及輿論呼籲就線上遊
    戲進行立法管制（所謂轉蛋法）之事實，其提出韓國有關業
    者遭罰之網路資料（見本院卷一第445至467頁），亦非針對
    系爭遊戲之南韓原廠，相關個案事實與本件未盡相符，且非
    屬依我國法裁罰之案例，均無從採為本件有利於上訴人認定
    之證據。　
  ㈡上訴人主張依民法第184條第2項規定，請求被上訴人賠償系
　  爭款項本息，並無理由：　　　
  ⒈被上訴人未公布揭露紫變卡之機率，難認有違反公平交易法
    第21條、消費者保護法第22條第1、2項規定，詳如前述，則
    上訴人主張被上訴人違反保護他人之法律，應負民法第184
    條第2項規定之侵權行為責任，已屬無據。
　⒉上訴人雖主張其為投入大額金錢儲值而俗稱為「課長」之遊
    戲玩家，係以持續付費購買藍鑽消費取得低階卡用以合成紫
    變卡為目的，取得低階卡僅為必要之步驟，支付之系爭款項
    即為所受損害云云。惟其所陳充其量僅係其個人主觀內在之
    遊戲動機，尚難據為認定被上訴人有無侵權行為事實及與其
    所受損害間之關聯性。況查系爭遊戲本屬免費遊戲，此為兩
    造所不爭（見本院卷一第202頁），一般遊戲玩家欲快速將
    其帳號之角色升級，始以付費購買藍鑽方式取得低階卡，再
    以低階卡參與系爭遊戲，獲取各該遊戲過程之樂趣。而紫變
    卡並非得逕以付費方式取得，且僅屬系爭遊戲過程之一環，
    並非系爭遊戲之全部，在客觀上自難認取得紫變卡即為遊戲
    玩家付費之唯一對價及目的，故上訴人縱有支付系爭款項購
    買藍鑽，仍難認其為被上訴人未揭露紫變卡機率所受之損害
    ，否則將形同被上訴人保證上訴人付費購買低階卡後即得以
    百分之百之機率合成紫變卡，顯與機會商品或活動之性質有
    違，故上訴人此部分主張，誠非可取。　　
六、綜上所述，上訴人依民法第184條第2項規定，請求被上訴人
　　應給付系爭款項及自起訴狀繕本送達之翌日起至清償日止，
    按年息5%計算之利息，非屬正當，不應准許。從而原審所為
    上訴人敗訴之判決，並無不合。上訴論旨指摘原判決不當，
    求予廢棄改判，為無理由，應駁回其上訴。
七、本件事證已臻明確，兩造其餘之攻擊或防禦方法及所用之證
    據，經本院斟酌後，認為均不足以影響本判決之結果，爰不
    逐一論列，附此敘明。
八、據上論結，本件上訴為無理由，依民事訴訟法第449條第1項
    、第78條，判決如主文。
中　　華　　民　　國　　111 　年　　4 　　月　　12　　日
                  民事第二十五庭
                      審判長法  官  謝碧莉
                            法  官  林晏如
                            法  官  林俊廷
正本係照原本作成。
不得上訴。
中　　華　　民　　國　　111 　年　　4 　　月　　12　　日
  　　　　　　　　　　　　　書記官  葉國乾